【裁判字號】    91,訴,1676
【裁判日期】    920522
【裁判案由】    重傷害
【裁判全文】
臺灣板橋地方法院刑事判決                        九十一年度訴字第一六七六號
    公  訴  人  臺灣板橋地方法院檢察署檢察官
    被      告  丙○○
    指定辯護人  甲○公設辯護人黃青慧
右列被告因重傷害案件，經檢察官提起公訴（九十一年度偵字第一三九號），甲○判
決如左：
    主  文
本件公訴不受理。
    理  由
一、公訴意旨略以：被告丙○○於民國（下同）九十年十月四日凌晨三時許，在臺北
    縣三重市○○路○段五十一號前，因細故與告訴人乙○○發生爭執，竟基於重傷
    害之故意，毆打乙○○，致乙○○受有前額裂傷一點五×零點三×零點五公分、
    左手臂多處擦傷十五×五公分與三×二公分及右眼球破裂毀敗視能等重傷害，因
    認被告涉有刑法第二百七十八條第一項之重傷害罪嫌云云。
二、按告訴乃論之罪，告訴人於第一審辯論終結前得撤回其告訴，又告訴乃論之罪，
    未經告訴或其告訴經撤回者，應諭知不受理之判決，刑事訴訟法第二百三十八條
    第一項、第三百零三條第三款分別定有明文。
三、公訴人認被告涉犯重傷害罪嫌，無非係以告訴人乙○○之指訴及證人蔡明宏、陳
    天權之證詞，暨診斷證明書三紙，為其論據；訊據被告丙○○固坦承於右揭時、
    地毆打告訴人乙○○等情不諱，惟辯稱：案發當天因告訴人有喝酒，他從計程車
    出來後，即無緣無故罵伊，伊之前與告訴人並不認識，伊有傷害告訴人，惟伊僅
    打告訴人之身體及手臂，並沒有攻擊告訴人之眼睛等語。
四、經查：
  （一）被告於警訊時即供稱：當時伊從重陽餐廳店內走出來，伊看見乙○○一人坐
        計程車，下車時對伊破口大罵，伊忍不下來，二人互相拉扯，然後倒地，隨
        後伊徒手毆打乙○○，接著乙○○一直跑，追到自強街與仁美街口才停下來
        等語（見偵查卷第八頁背面），核與證人蔡明宏於警訊時證稱：伊是於九十
        年十月四日三時許，由三重市○○路五十一號下班外出至門口旁，發現丙○
        ○與乙○○互相拉扯之後，雙人跌倒在地，又抱在一起，之後乙○○起身跑
        至自強路四段二六號前，丙○○緊追在後，伊也接在丙○○之後勸架，在伊
        到達時，雙方徒手互相攻擊對方，丙○○鼻子流血，乙○○臉部也流血等語
        （見偵查卷第十頁背面），再參以案發後告訴人經送臺北縣立三重醫院急救
        ，於告訴人到院後，醫護人員給予處理，惟遭告訴人拒絕，且告訴人酒醉，
        並亂罵人，甚至攻擊他人，至為激動等情，此有臺北縣立三重醫院九十一年
        十月八日北縣重醫歷字第０九一０００四一四九號函附病歷摘要表一份附於
        甲○卷可憑，顯見本案係肇因於告訴人酒後與被告發生爭執，被告即徒手毆
        打告訴人，應堪認定。
  （二）又查，依告訴人之診斷證明書所載（見偵查卷第三十一頁），告訴人係受有
        前額裂傷一點五×零點三×零點五公分、左手臂多處擦傷十五×五公分與三
        ×二公分、疑右眼球破裂等傷害，又經甲○函詢書田泌尿科眼科診所，該診
        所亦函覆甲○略以：「病患乙○○於九十年十月四日（誤載為十月十四日）
        ，右眼外傷破裂，於甲○行右眼內容物剜除手術，術後右眼無眼球、無視力
        ，不能治癒，對言語、意識及行動能力，不會因右眼球破裂而造成影響」等
        語，此有書田泌尿科眼科診所九十二年二月四日書醫字第九００五四號函附
        於甲○卷可憑，則依該診所函所載，本件告訴人於案發後之右眼功能業已喪
        失，惟觀諸被告僅徒手毆打告訴人，並未持兇器傷害告訴人等情，已據告訴
        人到庭陳明在卷（見甲○九十二年二月十三日訊問筆錄），被告如欲置告訴
        人於重傷，則儘可持兇器朝被害人之眼部毆擊，惟被告僅以拳頭毆打告訴人
        ，尚難認被告於其以拳頭毆打告訴人時，即對告訴人重傷害之結果有所預見
        ，況被告亦迭於偵查及甲○審理時否認有毆打告訴人之頭部，足見被告並無
        重傷害之故意，其僅係基於普通傷害之故意而為傷害告訴人之行為。
  （三）復按法院如欲認定被告有罪時，應得有確切之心證，而不得存有任何合理之
        可疑，否則法院如已盡其調查證據之能事，就起訴之事實，仍存有合理之可
        疑而不能獲得確切之心證時，仍應為有利被告之認定，此乃刑事訴訟制度上
        「罪疑惟輕」原則之基本精神；又刑法第二百七十七條第二項前段傷害人致
        死罪之成立，以死亡與傷害具有因果關係為限，若被害人所受傷害，原不足
        引起死亡之結果，係因加害者以外之他人行為（包括被害人或第三人）而致
        死亡，則與加害者之行為，並無相當因果關係，自難負傷害致人於死之罪責
        （最高法院二十九年非字第五二號判例可資參照），而刑法第二百七十七條
        第二項後段傷害致重傷罪之成立，亦同此理。查，依前揭書田泌尿科眼科診
        所九十二年二月四日書醫字第九００五四號函所載，本件告訴人於案發後之
        右眼功能有喪失之情形，業如前述，惟本件告訴人乙○○於案發時係遭多人
        持鐵棍等鈍器毆打等情，迭據告訴人乙○○於警訊、偵查及甲○審理時陳明
        在卷（見偵查卷第三頁背面、第五十二頁背面，及甲○九十一年九月十九日
        訊問筆錄），而本件被告於案發時雖有以拳頭毆打告訴人，惟並未持兇器傷
        害告訴人，已如前述，衡諸告訴人遭多人毆打時之現場場面必已失控之情況
        下，則該等持鐵棍等兇器之人亦有可能基於重傷害或殺人之不確定故意朝告
        訴人之頭部毆擊，使告訴人右眼外傷破裂，並導致告訴人之右眼功能喪失，
        且被告僅自承其有徒手毆打告訴人之身體及手臂，並無證據證明被告有毆擊
        告訴人之頭部或眼部，綜情以觀，案發當時之其他持鐵棍等兇器之人在情緒
        失控下，既有可能基於殺人或重傷害之犯意而持兇器毆擊告訴人之眼部，並
        導致告訴人之右眼功能喪失，而被告毆打被害人之身體及手臂之傷害行為，
        尚不足以引起告訴人右眼功能喪失之結果，並無相當確信之證據證明被告之
        傷害行為與被害人之重傷結果間有因果關係，揆諸前揭說明，即不能令被告
        負傷害致重傷之罪責，僅能認告訴人所受之左手臂多處擦傷十五×五公分與
        三×二公分之傷害，係被告所為，是公訴人起訴法條容有未洽，被告所犯係
        刑法第二百七十七條第一項之普通傷害罪。
  （四）綜情以觀，本案係肇因於告訴人酒後與被告發生爭執，被告即徒手毆打告訴
        人，惟被告僅以拳頭毆打告訴人，尚難認被告於其以拳頭毆打告訴人時，即
        對告訴人重傷害之結果有所預見，其僅係基於普通傷害之故意為傷害行為，
        ，已如前述，而被告與告訴人彼此間亦無何深仇大恨，凡此均足徵被告僅有
        傷害之犯意，並無重傷害之犯意甚明，而被告毆打被害人之身體及手臂之傷
        害行為，尚不足以引起告訴人右眼功能喪失之結果，並無相當確信之證據證
        明被告之傷害行為與被害人之重傷結果間有因果關係，被告所犯係刑法第二
        百七十七條第一項之普通傷害罪，公訴人認被告係犯刑法第二百七十八條第
        一項之重傷害罪嫌，即有誤會。
五、綜上所陳，被告係犯刑法第二百七十七條第一項之罪，依同法第二百八十七條前
    段之規定，須告訴乃論。而告訴人於甲○審理時已與被告達成和解，有臺北縣三
    重市調解委員會調解書影本一份附於甲○卷可憑，告訴人復於甲○審理時當庭撤
    回告訴，此有甲○九十二年二月十三日訊問筆錄在卷可憑，依照首開說明，應為
    被告不受理之諭知。
據上論斷，應依到事訴訟法第三百零三條第三款，判決如主文。
本案經檢察官侯靜雯到庭執行職務
中      華      民      國    九十二    年      五      月    二十二    日
                                      臺灣板橋地方法院刑事第六庭
                                          法  官  林海祥
右正本證明與原本無異
如不服本判決，應於送達後十日內，向甲○提出上訴狀
                                          書記官  陳映孜
中      華      民      國    九十二    年      五      月    二十二    日


司法院資訊處製作；財團法人民間司法改革基金會備份。
